臺灣板橋地方法院民事判決　　　　　　 99年度簡上字第278號
上　訴　人
即被上訴人　林桂欽
訴訟代理人　劉家權
被上訴人
即上訴人　　羅治國
訴訟代理人　郭至卓律師
上列當事人間請求侵權行為損害賠償事件，兩造對於中華民國99
年9月3日本院板橋簡易庭98年度板簡字第2591號第一審判決各自
提起上訴，經本院於99年12月29日言詞辯論終結，判決如下：
    主  文
兩造上訴均駁回。
第二審訴訟費用由兩造各自負擔。
    事實及理由
一、上訴人即被上訴人林桂欽起訴主張：被上訴人即上訴人羅治
    國於民國97年12月29日上午10時18分許，騎乘腳踏車沿新北
    市○○區○○街往新北市新店區方向行駛，行經中和區○○
    街396號前時，本應注意慢車應在劃設之慢車道上靠右順序
    行駛，不得侵入快車道行駛，並不得在禁止穿越地段穿越道
    路，以避免發生碰撞之危險，而依當時情況並無不能注意之
    情形，竟疏未注意，貿然於中和區○○街396號前自慢車道
    切入快車道欲穿越馬路至對向某條巷子，適有林桂欽騎乘車
    牌號碼N58-973號重型機車於同向後方直行，見狀避煞不及
    ，雖經緊急煞車，其機車前車輪仍與腳踏車之後輪發生碰撞
    ，林桂欽因而人車倒地，並受有右踝關節內外踝骨折之傷害
    。羅治國前開犯行，業經臺灣板橋地方法院檢察署檢察官提
    起公訴，經鈞院刑事庭以98年度交簡字第4948號判處羅治國
    因過失傷害人，處拘役40日，如易科罰金，以新台幣（下同
    ）1,000元折算1日在案。嗣經羅治國上訴，業經鈞院刑事庭
    以98年度交簡上字第267號判決上訴駁回確定在案。林桂欽
    因羅治國上述過失傷害行為，至耕莘醫院就診治療，支出醫
    療費用及腳踝骨折支架費用19,321元、看護費10,900元、至
    醫院診療之交通費740元，又林桂欽經營小吃攤，每日工資
    1,500元，受傷期間計180日無法工作，又再次手術取出骨骼
    支架亦須休養90日，前後共計損失工資438,500元，另請求
    羅治國賠償精神慰撫金30,000元，故合計羅治國應賠償林桂
    欽499,461元，爰依侵權行為之法律關係提起本訴。並聲明
    ：求為判決：羅治國應給付林桂欽499,461元及自起訴狀繕
    本送達翌日起至清償日止，按週年利息5%計算之利息等語。
    （林桂欽於原審聲明：(一)、羅治國應給付林桂欽499,461元
    及自起訴狀繕本送達翌日起至清償日止，按週年利息5%計算
    之利息。原審判命羅治國應給付林桂欽76,417元及自98年10
    月16日起至清償日止，按週年利息5%計算之利息，兩造各就
    其敗訴部分聲明不服，各提起上訴）。併為上訴聲明：(一)、
    原判決不利於林桂欽部分廢棄。(二)、羅治國應再給付林桂欽
    423,044元，及自起訴狀繕本送達翌日起至清償日止，按週
    年利息5%計算之利息。暨為答辯聲明：駁回羅治國之上訴。
三、被上訴人即上訴人羅治國則以：林桂欽主張其經營小吃店，
    每日收入有1500元部分，未舉出任何證據，原審逕以行政院
    公佈之基本工資即月薪17,280元計算，實屬無據等語。併為
    上訴聲明：(一)原判決關於命羅治國給付超過41,857元及其法
    定利息部分與該部分假執行之宣告均廢棄。(二)上開廢棄部分
    ，駁回林桂欽在第一審之訴。暨為答辯聲明：駁回林桂欽之
    上訴。
四、兩造不爭執事項：
(一)、羅治國於97年12月29日上午10時18分許，騎乘腳踏車沿新北
    市○○區○○街往新北市新店區方向行駛，行經中和區○○
    街396號前時，貿然於中和區○○街396號前自慢車道切入快
    車道欲穿越馬路至對向某條巷子，適有林桂欽騎乘車牌號碼
    N58-973號重型機車於同向後方直行，見狀避煞不及，雖經
    緊急煞車，其機車前車輪仍與腳踏車之後輪發生碰撞，林桂
    欽因而人車倒地，並受有右踝關節內外踝骨折之傷害。
(二)、羅治國本件刑事責任部分，經本院刑事庭以98年度交簡字第
    267號刑事判處拘役40日確定。
(三)、林桂欽因本次車禍受傷，受有看護費用10,900元及交通費用
    740元之損失。
四、兩造爭執要點：
(一)、林桂欽因本件車禍受傷，得請求羅治國賠償之醫藥費用為若
    干？
(二)、林桂欽因上開車禍受傷住院，是否受有工作損失？倘林桂欽
    受有工作損失，其得請求羅治國賠償之工作損失金額若干？
(三)、林桂欽因本次車禍受傷，得請求之精神慰撫金金額應為若干
    ，始為允當？
五、林桂欽主張其於受傷後赴耕莘醫院治療，共計支付手術醫療
    費用13,821元及骨骼支架費用5,500元，業據其提出天主教
    耕莘醫院診斷書、天主教耕莘醫院乙種診斷書、天主教耕莘
    醫院醫療單據數紙在卷可徵，並有耕莘醫院99年3月10日耕
    醫病歷字第0990001132函復卷可佐，羅治國則對醫療單據數
    紙及耕莘醫院出具之書函暨明細表二紙記載之內容不予爭執
    ，惟抗辯：應剔除證明書費1,300元云云，經核診斷證明書
    費雖非林桂欽因羅治國侵權行為直接所受之損害，惟係被害
    人為實現損害賠償債權所支出之必要費用，且係因加害人之
    侵權行為所引起，林桂欽自得請求羅治國賠償，故林桂欽請
    求羅治國賠償19,321元之醫療費用，此一部份之請求自屬有
    據。
六、林桂欽主張羅治國因上開侵權行為，至其前後因傷無法工作
    之時間長達270日，以每日工資1,500元計算，共計損失工資
    438,500元等語，為羅治國否認，並以上詞置辯。經查，原
    審依職權函詢財團法人天主教耕莘醫院關於林桂欽本次車禍
    受傷之情形，經該院於99年3月30日以耕醫病歷字第0990001
    132號函覆稱略以：林桂欽因右踝關節內外踝骨折於97年12
    月29日急診住院，而於97年12月30日接受手術開放性復位及
    鋼釘鋼板固定手術，於98年1月6日出院。住院期間行動不便
    ，若有他人協助照顧，可減少跌倒之再次傷害發生。出院後
    需使用踝關節護具及柺杖輔助行動，約二至三個月，98年2
    月2日Ｘ光檢查，骨折復位良好，98年3月16日Ｘ光檢查，骨
    折位置良好，裂縫已消失，此後，應可從事一般活動等情，
    建議復健治療，右下肢不宜久站及經常走動。可視活動情形
    ，漸漸減少柺杖使用。98年6月8日再次門診追蹤，右下肢活
    動良好，Ｘ光發現骨折復位良好，骨折已癒合，99年1 月11
    日最後一次門診，右下肢活動良好等語，此有上開函文1 件
    在卷可稽（見原審卷第56頁）。依此，林桂欽因本次車禍受
    傷，自99年5月7日至99年5月10日之4日期間因住院接受手術
    確實無法工作。再者，本院審酌林桂欽所受之傷為右踝關節
    內外踝骨折，依上開醫院函文，認為林桂欽術後需使用踝關
    節護具及柺杖輔助行動，約計二至三個月左右，故認林桂欽
    因本次車禍無法工作之時間，前後期間以60日計算應屬適當
    。林桂欽雖主張其無法工作之期間長達270日，然就逾60日
    無法工作期間部分，僅氾言骨折起碼需半年之調養期，一般
    人無法於60日內快速痊癒云云，但並未舉出任何證據證明其
    主張為真實，本院自無從採信為真實。再查，林桂欽主張伊
    在車禍發生前經營小吃店，每日工資為1,500元云云，惟未
    提出任何收入證明，且本院依職權調閱林桂欽財產所得調件
    明細表（見原審98年度司板簡調字第601號卷第11至12頁）
    ，其中並無記載林桂欽有任何工作收入之所得資料。然林桂
    欽為45年2月5日出生，受傷時年僅52歲餘，衡諸常情應有工
    作能力，故應以其受傷當時行政院所核定之基本工資即每月
    17,280元做為林桂欽請求薪資之依據，較為妥適。綜上，林
    桂欽因此次車禍受傷無法工作之損失，於34,560元（計算式
    為17,2 80÷30×60=34560）之範圍內為合理，逾此之請求
    ，難謂有據。
七、按故意或過失，不法侵害他人之權利者，負損害賠償責任；
    又不法侵害他人之身體、健康、名譽或自由者，被害人雖非
    財產上之損害，亦得請求賠償相當之金額，民法第184條第
    1項前段、第195條第1項前段分別定有明文。本件羅治國既
    因過失行為不法致林桂欽身體受傷，已如前述，而林桂欽因
    本件侵權行為，受有前述傷害，足認其身心確受有相當程度
    痛苦，是本院審酌林桂欽為國中畢業，名下有多筆不動產，
    其受有右踝關節內外踝骨折之傷勢，羅治國為高中畢業，目
    前無業（參卷附兩造之稅務電子閘門財產所得調件明細表2
    件）等兩造之身分、社會地位、經濟狀況之一切情狀，認林
    桂欽請求慰撫金3萬元，尚為允適，應予准許。
八、再按「損害之發生或擴大，被害人與有過失者，法院得減輕
    賠償金額，或免除之。」，民法第217條第1項定有明文。第
    按「汽車駕駛執照為駕駛汽車之許可憑證，道路交通安全規
    則第50條第1項前段定有明文；除依同規則第61條規定，汽
    車駕駛人取得高一級車類之駕駛資格者，准其駕駛較低等級
    車類之車輛外，應按其取得何等級車類之駕駛執照，駕駛該
    相當等級車類之車輛，不得持較低等級車類之駕駛執照，駕
    駛較高等級之車類；若有違反上述規定，因其不具備所駕駛
    車類；相當汽車駕駛人資格，例如考領輕型機器腳踏車駕駛
    執照，而駕駛大貨車，或考領小型車普通駕駛執照，而駕駛
    聯結車等，因資歷、能力均不相當（道路交通安全規則第60
    條規定參照），於法應認與無駕駛執照者同，始符合道路交
    通安全維護之主法本旨。」（最高法院著有82年度台上字第
    203號判決可資參照），本件林桂欽自認其僅持輕型機車駕
    照卻駕駛重機車，顯有違反交通安全規則第61條第1項第9款
    規定甚明，揆諸前開判決意旨，於法應認與無駕駛執照者同
    。且林桂欽於97年12月29日當日12時41分，在新店耕莘醫院
    第1次接受警詢時，就警察詢問：發現危險時採取何種反應
    措施時，答稱：「我當時遠遠看到他（即羅治國），就用腳
    滑行，我用腳滑行。」，復於99年4月27日言詞辯論期日時
    自承：「當時我看到羅治國時，差不多就與法庭上我的位置
    與被告的位置的距離，我有煞車，並且用腳在地上在擋。若
    是我沒有注意的話，那就會更嚴重，羅治國也一定會受傷。
    」等語不諱（參見上揭筆錄），足認林桂欽若就如何駕駛重
    型機車方法接受過訓練，縱羅治國有自慢車道切入快車道欲
    穿越馬路至對向某條巷子之行為，應能妥適應變，不致受如
    此嚴重之傷害，足徵林桂欽之無照駕駛就損害之發生亦與有
    過失，甚為明顯。則林桂欽亦有20%之過失，羅治國自得主
    張過失相抵，故羅治國僅應負擔80%之賠償責任。綜上，本
    件林桂欽因羅治國之侵權行為，受有醫藥費用19,321元、看
    護費用10,900元、交通費用740元、工作損失34,560元、慰
    撫金30,000元之損害，以上共計為95,521元，而依前開過失
    比例計算，則林桂欽得請求羅治國賠償之金額應為76,417元
    （95521Ｘ8/10＝76,417，元以下四捨五入）。
九、從而，林桂欽基於侵權行為法律關係，請求羅治國給付76,4
    17元及自起訴狀繕本送達翌日即98年10月16日起至清償日止
    ，按週年利息5%計算之法定遲延利息，為有理由，應予准許
    ；逾此部分之請求，則無理由，應予駁回。原審判命羅治國
    應給付林桂欽76,417元及自起訴狀繕本送達翌日即98年10月
    16日起至清償日止，按週年利息5%計算之法定遲延利息，而
    駁回林桂欽其餘請求，經核並無違誤。又依簡易程序而為被
    告（即羅治國）敗訴之判決，應依職權宣告假執行，亦為民
    事訴訟法第389條第1項第3款所明文，原審就羅治國敗訴部
    分，依職權宣告假執行，於法亦無不合。兩造各就其敗訴部
    分上訴，指摘原判決不當，求予廢棄改判，為無理由，應駁
    回其上訴。
十、本件事證已臻明確，兩造其餘主張陳述、攻擊防禦方法及所
    提之證據，經審酌後認於本判決結果不生影響，爰不一一論
    述，附此敘明。
十一、據上論結，本件兩造之上訴，均為無理由，依民事訴訟法第
    436 條之1 第3 項、第449 條第1 項、第78條，判決如主文
    。
中    華    民    國  100    年    1    月    11    日
                民事第三庭    審判長法  官  陳財旺
                                    法  官  劉以全
                                    法  官  邱育佩
以上正本證明與原本無異
不得上訴
中    華    民    國   100    年    1     月    11    日
                                    書記官  彭麗紅